臺灣新竹地方法院民事裁定  
109年度監宣字第334號
聲請人兼
戴純玲之
代 理 人  戴文振  
（下稱聲請人）      
相 對 人  戴鍾玉蘭
（下稱相對人）      
關 係 人  戴金鉊  

          戴金偉  

          戴純玲  

上列聲請人聲請監護宣告事件，本院裁定如下：
    主    文
一、宣告戴鍾玉蘭（女，民國00年00月00日生，身分證統一編號
    ：Z000000000號）為受監護宣告之人。
二、選定戴文振（男，民國00年0月00日生，身分證統一編號：
    Z000000000號）為上開受監護宣告之人之監護人。
三、指定戴金鉊（男，民國00年0月00日生，身分證統一編號：
    Z000000000號）為會同開具財產清冊之人。
四、聲請程序費用由受監護宣告之人負擔。
    理    由
一、聲請意旨略以：聲請人係相對人之配偶，相對人自民國105
    年6月9日起，因腦中風、大腸腫瘤等原因，致不能為意思表
    示或受意思表示，或不能辨識其意思表示之效果，爰依法聲
    請宣告相對人為受監護宣告之人，並請選定聲請人為其監護
    人，另指定關係人戴金鉊為會同開具財產清冊之人等語。並
    提出同意書、戶籍謄本、親屬系統表、臺北榮民總醫院新竹
    分院診斷證明書等件為憑。
二、按對於因精神障礙或其他心智缺陷，致不能為意思表示或受
    意思表示，或不能辨識其意思表示之效果者，法院得因本人
    、配偶、四親等內之親屬、最近一年有同居事實之其他親屬
    、檢察官、主管機關或社會福利機構之聲請，為監護之宣告
    ，民法第14條第1 項定有明文。
三、查聲請人係相對人之配偶，有戶籍謄本及親屬系統表附卷可
    憑，聲請人為有權提起本件聲請之人，堪可認定。本件上揭
    診斷證明書所載：相對人因腦中風、大腸腫瘤及泌尿道感染
    ，意識狀況逐漸不佳、神智不清，目前已失去自我表達能力
    等語，有該診斷證明書在卷可稽，核屬家事事件法第167條
    第1項但書規定之法院無訊問之必要，爰逕由鑑定人就應受
    監護宣告之人之精神或心智狀況予以鑑定（司法院民國108
    年5月3日院台廳少家二字第1080012322號函參照）。又本院
    委由鑑定人即臺北榮民總醫院新竹分院林明燈醫師於相對人
    住處內就相對人之現況為鑑定，並提出精神鑑定報告書略以
    ：據聲請人表述，相對人平時與家人同住，退休前曾從事務
    農、家庭主婦、賣衣服等工作，工作狀況正常，病發前身體
    狀況皆正常，無其他身體重大疾病。相對人在4年半前因肢
    體無力、暈眩，在本院被診斷為腦中風，送往本院後接受復
    健治療，並規則接受復健治療，復原情況不佳，在診斷三個
    月後變得不能獨自步行，左側肢體無力，言語表達不清楚，
    無法自己進食，因此由家人申請外籍看護協助在家中照顧，
    此外相對人同時出現記憶力欠佳，吃過餐點後隨即忘記，無
    法認得兒子，無法進行計算，大小便需要他人協助，109年9
    月並出現泌尿道感染症狀，因此需要置入尿管，自此開始無
    法自理生活，無法使用簡單言語，無法主動表達意思，認知
    功能無法執行，目前平時於家中由家人及外籍看護照顧，相
    對人留有儲蓄，需辦理相關財務程序，家人提出監護宣告申
    請。相對人因陳舊腦中風、腦中風後遺症，自發病以來，日
    常生活無法明顯改善，目前對於日常生活無法做出適切判斷
    ，自理生活能力下降，無法有簡單計算能力、無法有文字辨
    識能力、無法有行為判斷能力，其病程變化屬疾病導致的結
    果。相對人四肢健全，身體並無缺損之情形，坐於輪椅上，
    無法自行翻身，無法自行行走；裝置有鼻胃管，包有尿布、
    神經系統方面因腦中風後遺症而呈現四肢無力，肌張力不足
    ，雙下肢輕微萎縮，除此之外，神經系統方面無其他明顯異
    常情況。鑑定時相對人外觀穿著居家衣服，臉部表情對外刺
    激沒有明顯變化，叫喚名字時尚可回應，回答速度緩慢、言
    語內容不清楚，口齒模糊，無法以言語回答複雜問題，無法
    以行為回答問題；無法清楚了解相對人意思；無法依據指令
    執行行動，無法簽名。因疾病影響，導致思考、知覺及大腦
    之認知功能方面之計算能力、判斷、抽象思考能力等無法正
    常執行。依上述檢查之結果配合相關資料顯示，相對人患有
    陳舊性腦中風、腦中風後遺症，且其臨床症狀、理學檢查及
    相關紀錄呈現其受疾病影響，導致思考、知覺及大腦認知功
    能方面之判斷、抽象思考能力等無法正常執行，顯示個案目
    前因疾病導致無法意思表示或不能辨識意識表示之效果等語
    ，有臺北榮民總醫院新竹分院109年12月21日北總竹醫字第1
    090502000號函暨檢附之精神鑑定報告書附卷為憑，並有聲
    請人提出之上揭診斷證明書可依。堪認相對人因上開精神障
    礙之故，致不能為意思表示、受意思表示，或不能辨識其意
    思表示之效果至明。從而，聲請人聲請宣告相對人為受監護
    宣告之人，核無不合，應予准許。
四、次按，受監護宣告之人應置監護人；法院為監護之宣告時，
    應依職權就配偶、四親等內之親屬、最近一年有同居事實之
    其他親屬、主管機關、社會福利機構或其他適當之人選定一
    人或數人為監護人，並同時指定會同開具財產清冊之人，民
    法第1110條、第1111條第1項定有明文。查聲請人為相對人
    之配偶、關係人戴金鉊、戴金偉、戴純玲分別為相對人之長
    男、次男、長女，聲請人願任相對人之監護人，關係人戴金
    鉊願任相對人之會同開具財產清冊之人，聲請人及上揭各關
    係人均同意本件聲請及由聲請人出任監護人、關係人戴金鉊
    任會同開具財產清冊之人等情，業據聲請人及各該關係人於
    本院訊問時陳述明確（均見本院110年1月13日訊問筆錄）。
    參酌上情，本院認由聲請人任相對人之監護人、關係人戴金
    鉊任相對人之會同開具財產清冊之人，應較符合相對人之最
    佳利益，爰選定聲請人為相對人之監護人，並指定關係人戴
    金鉊任相對人之會同開具財產清冊之人，以維護相對人之利
    益。又依民法第1113條準用同法第1099條、第1099條之1規
    定，於監護開始時，監護人對於受監護宣告人之財產，應會
    同會同開具財產清冊之人於2個月內開具財產清冊，並陳報
    法院，於開具完成並陳報法院前，監護人對於受監護宣告人
    之財產，僅得為管理上必要之行為，併此敘明。
五、依家事事件法第164條第2項，裁定如主文。
中　　華　　民　　國　　110 　年　　1 　　月　　20　　日
               家事法庭  法　　　官  林建鼎 
以上正本係照原本作成。
如對本裁定抗告，須於裁定送達後10日之不變期間內，向本院提
出抗告狀（需附繕本），並繳納抗告費新臺幣1,000元。
中　　華　　民　　國　　110 　年　　1 　　月　　20　　日
                         書　記　官　林毓青